最高法院民事裁定　　　　　　　九十四年度台抗字第八五八號
　　再 抗告 人　甲○○
　　代　理　人　陳水聰律師
上列再抗告人因與相對人台灣土地銀行股份有限公司間聲請強制
執行事件，聲明異議，對於中華民國九十四年六月二十九日台灣
高等法院台南分院裁定（九十四年度抗字第二二五號），提起再
抗告，本院裁定如下：
    主  文
再抗告駁回。
再抗告程序費用由再抗告人負擔。
    理  由
按不動產所有人設定抵押權後，於同一不動產上得設定地上權及
其他權利，但其抵押權不因此而受影響，民法第八百六十六條定
有明文。如其抵押權因設定地上權或其他權利而受影響者，抵押
權人聲請拍賣抵押物時，執行法院自可依法逕予執行，乃因抵押
權為物權，經登記而生公示之效力，在登記後就抵押物取得地上
權或其他使用收益之權利者，自不得使登記在先之抵押權受其影
響，司法院大法官會議釋字第三○四號解釋可資參照。是以所有
人於抵押權設定後，在抵押物上所設定之地上權或其他使用收益
之權利於抵押權有影響者，在抵押權人聲請拍賣抵押物時，發生
無人應買或出價不足清償抵押債權之情形，即須除去該項權利而
為拍賣，並於拍定後解除被除去權利者之占有而點交於拍定人，
乃為使抵押權人得依抵押權設定時之權利狀態而受清償所必要。
故執行法院對抵押人與第三人間就抵押物使用收益關係是否真實
，雖無實體審查權，然仍應就第三人是否於查封前即占有抵押物
之事實，依職權予以調查審認。
原法院以：再抗告人於民國九十二年五月間，向相對人借貸並設
定第一順位抵押權時所提出之切結書，載明系爭不動產確無任何
租賃、使用借貸關係之存在，亦無被第三人占有等語。再抗告人
雖以系爭不動產已於一年多前交由第三人洪國泰占有管理使用，
並提出經台灣高雄地方法院所屬民間公證人王振華於九十三年五
月六日認證之使用證明書為證。惟認證僅有該私文書係由文書簽
名人製作之形式效力，至於私文書內容是否為真實，則無法由認
證予以證實。況且使用證明書所載使用日期為九十二年五月十九
日，與認證書作成日期，相差將近一年，與一般房屋租賃或借貸
係於契約成立時公證之常情不符；亦與再抗告人之母洪秀雲所稱
於九十一及九十二年間向其弟洪國泰借貸同時，即設定抵押權給
洪國泰，然洪國泰取得系爭不動產第二順位抵押權之時間為九十
三年四月二十日，二者相悖，再抗告人辯稱系爭不動產於九十二
年五月二十二日設定第一順位抵押權予相對人前，已交付洪國泰
使用等語，委不足採。系爭不動產經執行法院第一次拍賣，因無
人應買而拍賣不成立，足認再抗告人與第三人洪國泰間之使用借
貸關係，已影響應買人出價購買意願，足以影響相對人抵押權之
受償權利，揆諸上開說明，執行法院依相對人之聲請，以執行命
令予以除去，於法並無不合。因而維持執行法院所為駁回再抗告
人之異議，核無適用法規顯有錯誤之情形。再抗告意旨，指摘原
裁定違背法令，求予廢棄，非有理由。
據上論結，本件再抗告為無理由。依強制執行法第三十條之一，
民事訴訟法第四百九十五條之一第二項、第四百八十一條、第四
百四十九條第一項、第九十五條、第七十八條，裁定如主文。
中　　華　　民　　國　九十四　年　　九　　月　二十二　日
                      最高法院民事第二庭
                          審判長法官  蕭　亨　國
                                法官  楊　鼎　章
                                法官  謝　正　勝
                                法官  鄭　玉　山
                                法官  吳　麗　女
      本件正本證明與原本無異
                                      書  記  官
中　　華　　民　　國　九十四　年　　十　　月　　五　　日
                                                      j
